臺灣嘉義地方法院刑事裁定　　　　　　　96年度聲判字第10號
聲　請　人
即　告訴人　丙○○
　　　　　　　　　　　巷100.
代　理　人　唐淑民律師
被　　　告　乙○○
被　　　告　甲○○
上列聲請人因告訴被告等妨害公務等案件，不服臺灣高等法院臺
南分院檢察署檢察長中華民國九十六年五月二十四日駁回再議之
處分（九十六年度上聲議字第四六七號），聲請交付審判，本院
裁定如下：
    主  文
聲請駁回。
    理  由
一、按告訴人不服上級法院檢署檢察長或檢察總長認再議為無理
    由而駁回之處分者，得於接受處分書後十日內委任律師提出
    理由狀，向該管第一審法院聲請交付審判；法院認為交付審
    判之聲請不合法或無理由者，應駁回之，刑事訴訟法第二百
    五十八條之一、第二百五十八條之三第二項前段分別定有明
    文。
二、本件聲請人即告訴人丙○○以被告乙○○民國九十五年九月
    十九日晚上八時三十分許，駕駛車牌號碼JW－7526號自用小
    客車，後座搭載被告甲○○，沿嘉義縣新港鄉○○村○○○○道行駛時，因行車問題與告訴人丙○○發生糾紛，嗣被告
    乙○○駕車在上開路段中洋村129號前，將告訴人所駕駛之
    車牌號碼UQ-8086號自用小客車攔停後，雖經告訴人下車出
    示服務證，表明其係嘉義縣警察局少年隊警員，且現正於執
    行勤務途中，然被告乙○○及甲○○二人竟仍共同基於妨害
    公務員執行職務之犯意，先共同將告訴人壓制於車旁，再分
    別以持警棍及徒手攻擊之方式毆打告訴人（傷害部分另行提
    起公訴）後，並趁告訴人遭毆打而不能抗拒之際，復共同基
    於意圖為自己不法所有犯意，以由被告甲○○將告訴人所駕
    駛之上開車輛駛離之方式，強取告訴人所駕上開自用小客車
    。因認被告二人均涉犯刑法第一百三十五條第一項妨害公務
    罪及同法第三百三十條加重強盜罪嫌，經向臺灣嘉義地方法
    院檢察署檢察官提出告訴，經該署檢察官偵查後於九十六年
    五月二十四日以九十五年度偵字第六八九一、七○五八號為
    不起訴處分後，告訴人不服，向台灣高等法院台南分院檢察
    署檢察長聲請再議，經台灣高等法院台南分院檢察署檢察長
    於九十六年五月二十四日，認再議為無理由，而以九十六年
    度上聲議字第四六七號處分書駁回再議，告訴人於收受臺灣
    高等法院臺南分院檢察署處分書後十日內，旋於九十六年六
    月八日委由代理人唐淑民律師提出聲請交付審判理由狀，向
    本院聲請交付審判，經本院審核告訴人之程序要件，符合刑
    事訴訟法第二百五十八條之一第一項之規定，此有刑事委任
    狀及聲請交付審判理由狀附卷可參，另有前開臺灣嘉義地方
    法院檢察署檢察官不起訴處分書、臺灣高等法院臺南分院檢
    察署處分書在卷可參，並據本院調取前開卷證全卷審閱無訛
    ；是本件聲請程序係屬適法，先予敘明。
三、本件聲請交付審判意旨略以：（一）妨害公務犯行言，聲請
    人當時係執行列輔少年查訪勤務，盤查被告二人時曾出示警
    員證件，並持用警棍，更告知係少年隊警員，原不起訴處分
    書逕認告訴人衣著、車輛均不足彰顯其正執行職務情事，自
    有違誤；按便衣刑事警察與著制服警察之執勤方式容有不同
    ，然兩者於現行制度下均為常見且合法之服勤方式。查告訴
    人為嘉義縣警察局少年警察隊偵查員，係屬刑事警察人員，
    服勤衣著及駕駛車輛自然與著制服之行政警察人員不同，且
    告訴人原時段服列輔少年查訪勤務，非攻勢、巡邏勤務需運
    用組合警力二人執行之（詳見嘉義縣警察局編號960036勤務
    實施細則第9頁（二）之1段及第34頁（4）之甲段），則便
    衣單警執行列輔少年查訪勤務屬勤務實施細則之公務執勤方
    式，而告訴人身為執法之公務人員，於執勤途中發現被告等
    人駕車有蛇行、連續急踩煞車、亂鳴喇叭等挑釁危險駕駛情
    事，基於警察法第二條「警察任務為依法維持公共秩序、保
    護社會安全，防止一切危害，促進人民福利」及警察職權行
    使法第八條「警察對於已發生危害或依客觀合理判斷易生危
    害之交通工具，得予以攔停並採下列措施：一、要求駕駛人
    或乘客出示相關證件或查證其身份。….. 」之規定，為保
    護路上之不特定人生命、財產之安全，立即向被告二人出示
    證件，表明身份執行任務，並通知管轄分局及派出所到場協
    助處理酒駕危險駕駛，以防止被告危害他人；詎料，被告二
    人於明知告訴人身份之狀況下，仍目無法紀，率爾毆打告訴
    人成傷。核告訴人執勤行為依法有據，當時正當執行公務甚
    明，非不起訴處分所認單警不足彰顯公務員身份刻正執行公
    務；且被告於行兇前，經告訴人表明得知其警察身份時，竟
    稱「少年隊最好，你敢嗆少年隊」，隨即加以毆打，豈容其
    事後辯稱：不知毆打對象為警察人員云云，渠等如此乖張與
    粗暴之行徑實不應輕率縱放之。（二）原不起訴處分多次強
    調案發當時係晚上八時許，諒係認當時之客觀狀況，被告二
    人無法清楚辨識告訴人出示之證件與持用之警棍等警務人員
    標識，然承辦檢察官卻未曾就案發當時是否有月光、當地是
    否有路燈等照明設備、光線是否足以使被告二人辨識告訴人
    之員警身份等事項詳為查證，逕以告訴人係單獨服勤、未著
    制服、未駕警車等事項，推論被告二人應不知毆打對象為警
    察人員，實嫌速斷。況揆諸警察服勤實務，便衣警察單獨駕
    駛私家車出外執行各類勤務極為常見，若輕率否認出示證件
    與持用警棍之行為堪供辨識警察身份，則不僅對於其保障顯
    有未足，更將嚴重斲傷政府與警察人員執法之威信，影響所
    及不僅為警察人員，將來院、檢人員於執行搜索或其他強制
    處分時，定將遭遇相同問題，故原不起訴處分顯有未當。（
    三）就強盜犯行（甲○○部分），台灣嘉義地方法院檢察署
    九十五年度偵字第六八九一、七○五八號起訴書所認定事實
    ，案發當時僅被告乙○○與甲○○出手毆打告訴人，告訴人
    並無幫手，且未曾出手攻擊被告二人，則當時現場既無混亂
    之鬥毆情形，則甲○○所辯稱：後來我被人打倒在地上，昏
    了一下，等我醒來的時候云云，顯屬無稽。蓋告訴人既未曾
    出手攻擊，乙○○更不可能無端毆打己方人馬，也無混亂中
    誤傷之可能性，且警棍已遭乙○○奪走持以攻擊告訴人，則
    何人有此能耐將甲○○毆至昏迷倒地？故其上開辯詞顯係事
    後為圖飾卸而發，不足採信之。（四）事發地點設有水銀路
    燈，斯時之照明光線充足，告訴人駕駛車輛為「白色」，而
    乙○○駕駛之車輛為「綠色」，二部車顏色差距甚大，稍加
    注意即可加以區別，則甲○○認錯車、開錯車之可能性何在
    ？且當時甲○○係與乙○○及另二名友人同行，誤駕告訴人
    車輛時竟未發現車上毫無一人，豈不怪哉？況案發前係由乙○○駕駛車輛行經案發現場，毆打告訴人後所有人均未離開
    現場，甲○○何以稱：醒來後發現身邊都沒有人？此等說法
    嚴重背離經驗法則。諒其應係為達潛逃與避免告訴人追躡之
    動機，始趁告訴人無法反抗之機會將其車輛駛離。（五）又
    甲○○將告訴人所駕車輛強行開走後，雖有等待動作，但衡
    諸常情應係駕駛相當距離後，發現車上無人，故停至路邊等
    候乙○○等人駕駛車輛前來會合，絕非等候告訴人取回車輛
    。蓋甲○○斯時不可能期待告訴人能知其行向，而步行前往
    尋並取回車輛，且甲○○見乙○○駕車前來時，亦不可能認
    知告訴人也在車上，之所以將車交還，係見告訴人與乙○○
    一同前來，告訴人並無敵意行為，且已有乙○○之車輛可供
    搭乘，方願意將車輛交還，絕非其所稱之自始即誤認車輛，
    停放路邊係為等候告訴人前來取回車輛云云。（六）綜上，
    原不起訴處分書忽略被告甲○○供述中諸多嚴重違背經驗法
    則之處，逕以被告甲○○見告訴人搭車前來即下車交還告訴
    人，即認被告甲○○無強盜犯意，實嫌速斷。（七）準此，
    臺灣高等法院臺南分院檢察署駁回聲請人之再議，聲請人就
    駁回再議之處分不服，爰具狀聲請交付審判等語。
四、按刑事訴訟法第二百五十八條之一規定，告訴人得向法院聲
    請交付審判，係對於「檢察官不起訴或緩起訴裁量權」制衡
    之外部監督機制，法院僅就檢察官所為不起訴或緩起訴之處
    分是否正確加以審查。是依同法第二百五十八條第三項規定
    法院審查聲請交付審判案件時所謂「得為必要之調查」，其
    範圍應以「偵查中曾顯現之證據」為限。況依同法第二百六
    十條，對於不起訴處分已確定或緩起訴處分期滿未經撤銷者
    ，得再行起訴之規定，其立法理由說明，該條所謂不起訴處
    分已確定者，包括「聲請法院交付審判復經駁回者」之情形
    在內。是前述「得為必要之調查」，其調查證據範圍，更應
    以偵查中曾顯現之證據為限，不得就告訴人新提出之證據再
    為調查，亦不得蒐集偵查卷以外之證據。俾免與刑事訴訟法
    第二百六十條再行起訴規定混淆，亦免於造成法院兼任檢察
    官角色，致有回復「糾問制度」之虞。其次，法院為交付審
    判裁定，視為案件已提起公訴，是法院裁定交付審判之前提
    ，須「偵查卷內所存證據」已符合刑事訴訟法第二百五十一
    條第一項規定「足認被告有犯罪嫌疑」，始應為交付審判之
    裁定。準此，倘該案件須另行蒐證偵查，始能判斷應否交付
    審判者，因交付審判審查制度，並無如同再議制度，得為發
    回原檢察官續行偵查之設計，法院仍應依同法第二百五十八
    條之三第二項前段規定，以聲請無理由裁定駁回。
五、被告乙○○、甲○○等妨害公務、強盜罪犯罪嫌疑不足，臺
    灣嘉義地方法院檢察署檢察官已於不起訴處分書中詳敘理由
    ，而處分不起訴。聲請人不服，聲請再議，經臺灣高等法院
    臺南分院檢察署檢察長審核認原檢察官偵查結果，亦以被告
    偽造文書罪嫌未足而予處分不起訴，經核尚無不合，聲請人
    之再議無理由，為駁回之處分。自臺灣嘉義地方法院檢察署
    及臺灣高等法院臺南分院檢察署偵查卷內證據觀之，經查：
（一）按認定犯罪事實所憑之證據，並不以直接證據為限，即綜
      合各種間接證據，本於推理作用，為其認定犯罪事實之基
      礎，固非法所不許（最高法院二七年滬上字第六四號、二
      九年上字第三三六二號號判例意旨參照），惟本於調查所
      得間接證據，應依一般生活經驗法則與事理原則之推理作
      用，始得為認定犯罪事實基礎（最高法院四十四年台上字
      第七○二號判例參照），自不待言。本案係告訴人自陳該
      時有「出示證件」、及「持用警棍」云云，惟僅屬告訴人
      單一陳述，並無其他證據為佐，原處分不予逕為認定，於
      證據法則並無不符；縱便衣警員為依法為之，然自被告二
      人之主觀認識言，其於晚上八時、燈光非亮、又單人駕駛
      ，尚無表彰其為執行公務之外觀關連性，告訴人逕以其便
      衣單人執勤係依行政命令規定為之，未慮及被告二人無從
      認識該規定，本於主觀推理作用而論定被告二人知悉其為
      警員而有妨害公務犯行，尚欠缺補強證據（其他間接證據
      ），徒憑告訴人主觀推測，尚難謂其推理已合於經驗及論
      理法則，原處分書為為上揭立論據以認定被告二人無從認
      識告訴人為執行職務之警員，尚無違背證據法則。
（二）就強盜犯行言，告訴人謂自車輛顏色相異、車上無同行友
      人而認為被告甲○○並無錯認車輛而駛離，當係強盜取車
      無疑云云，惟其徒以前揭車輛顏色相異必無錯認，及被告
      甲○○開車時必會發現同行友人未在車上等推論，均屬間
      接、情況證據，告訴人依此主觀印象，本於推理作用而論
      定被告甲○○必然發現所駕車輛為他人，其逕行開走為強
      盜行為，尚欠缺補強證據（其他間接證據），徒憑告訴人
      主觀推測，尚難謂其推理已合於經驗及論理法則。
六、綜上，原不起訴處分理由審酌被告辯解，告訴人陳述及臺灣
    高等法院臺南分院檢察署處分書審酌前開證據，認本案應以
    不起訴處分為適當，並無違反刑事訴訟法第二百五十二條各
    款之規定，則臺灣嘉義地方法院檢察署檢察官據為不起訴處
    分、台灣高等法院台南分院檢察署檢察長駁回再議，均就聲
    請人所指訴事項詳加審酌，復查無其他證據證明被告二人有
    妨害公務、強盜等犯行，爰依刑事訴訟法第二百五十二條第
    十款不起訴處分及第二百五十八條前段駁回再議之處分，尚
    無不合。此外，依偵查卷內所存之證據，復無有其他積極證
    據顯示本案已達到刑事訴訟法第二百五十一條第一項所謂「
    足認定被告有犯罪嫌疑」之程度，而得直接跨越起訴門檻進
    入審判程序，聲請人猶執前詞，聲請交付審判，其聲請為無
    理由，應予駁回。
七、依刑事訴訟法第二百五十八條之三第二項前段裁定如主文。
中　　華　　民　　國　　96　　年　　9 　　月　　29　　日
                  刑事第一庭審判長法　官　許進國
                                  法  官  曾宏揚
                                  法  官  蔡廷宜
以上正本證明與原本無異。
本裁定不得抗告。
中　　華　　民　　國　　96　　年　　9 　　月　　29　　日
                              　　書記官　蕭琪男
